臺灣臺中地方法院刑事判決
110年度簡上字第311號
上  訴  人  吳政儒
即  被  告          

選任辯護人  陳偉展律師
上列上訴人即被告因傷害案件，不服本院臺中簡易庭110年度中
簡字第631號民國110年4月26日第一審判決（聲請簡易判決處刑
案號：109年度偵字第37223號），提起上訴，本院管轄第二審之
合議庭認不應適用簡易程序，改依通常程序審理，並自為第一審
判決如下：
    主    文
原判決關於吳政儒部分撤銷。
吳政儒無罪。
    理    由
一、聲請簡易判決處刑意旨略以：被告吳政儒與告訴人莊翔詒（
    告訴人所涉傷害部分，業經原審判處拘役40日確定）均為臺
    中市○○區○○路00號之X-CUBE夜店常客，雙方於民國109年10
    月21日凌晨2時30分許，在上開夜店消費時，因故發生衝突
    ，被告竟基於傷害故意，以徒手攻擊之方式，在上開地點與
    告訴人互毆，致告訴人受有右側臉部鈍傷、腦震盪後症候群
    等傷害，因認被告涉有刑法第277條第1項之傷害罪嫌等語。
二、按犯罪事實應依證據認定之，無證據不得認定犯罪事實；又
    不能證明被告犯罪者，應諭知無罪之判決；刑事訴訟法第15
    4條第2項、第301條第1項分別定有明文。次按認定不利於被
    告之事實，須依積極證據，苟積極證據不足為不利於被告事
    實之認定時，即應為有利於被告之認定，更不必有何有利之
    證據；如未能發現相當之證據，或證據不足以證明，自不能
    以推測或擬制之方法，以為裁判之基礎；且認定犯罪事實所
    憑之證據，無論直接或間接證據，其為訴訟上之證明，須達
    於通常一般之人均不致有懷疑，而得確信其為真實之程度者
    ，始得據為有罪之認定，倘其證明尚未達到此一程度，而有
    合理之懷疑存在時，即應由法院為諭知被告無罪之判決（最
    高法院30年上字第816號、40年台上字第86號、76年台上字
    第4986號判例參照）。再按被害人係被告以外之人，就被害
    經過所為之陳述，本質上固屬證人，然其目的在於使被告受
    刑事訴追處罰，與被告處於絕對相反之立場，所為陳述或不
    免渲染、誇大，而有所偏頗，其證明力顯較與被告無利害關
    係之一般證人之陳述為薄弱，為免過於偏重被害人之指證，
    有害於真實發現及被告人權保障，被害人之陳述須無瑕疵，
    且就其他方面調查，有補強證據證明確與事實相符，始得採
    為被告論罪科刑之基礎。所謂無瑕疵，係指被害人所為不利
    被告之陳述，與社會上之一般生活經驗或卷附其他客觀事證
    並無矛盾而言。又所稱補強證據，固不以證明犯罪構成要件
    之全部事實為必要，但以與被害人指述具有相當之關聯性為
    前提，並與被害人之指證相互印證，綜合判斷，已達於使一
    般之人均不致有所懷疑，而得確信其為真實之程度而言（最
    高法院104年度台上字第1162號、105年度台上字第667號判
    決參照）。
三、聲請簡易判決處刑意旨認被告涉犯上開傷害犯行，無非係以
    被告於警詢及檢察事務官詢問時之供述、告訴人於警詢及檢
    察事務官詢問時之指訴、證人連成榕於檢察事務官詢問時之
    證述、林新醫療財團法人林新醫院（下簡稱林新醫院）診斷
    證明書、現場監視器錄影光碟、錄影畫面擷取照片為其主要
    論據。
四、訊據被告堅決否認有何傷害犯行，辯稱：伊並沒有打告訴人
    ，所有的證人、證據都顯示伊沒有打告訴人，當時告訴人用
    酒瓶打伊，伊只是要推他手上的酒瓶，伊不知道告訴人頭部
    及臉部是如何受傷等語。經查：
（一）被告與告訴人均為臺中市○○區○○路00號之X-CUBE夜店常客
      ，雙方於109年10月21日凌晨2時許，在上開夜店消費時，
      因故發生衝突，告訴人有徒手掐住被告脖子，並持酒瓶攻
      擊被告頭部，致被告受有輕微腦震盪、頭皮挫傷及血腫、
      頸部挫傷及血腫等傷害，業據被告於警詢及檢察事務官詢
      問時供承在卷（見偵卷第33至43、88至91頁），核與證人
      即告訴人於警詢及檢察事務官詢問時之證述、證人即被告
      與告訴人之友人連成榕、曹維軒、證人即X-CUBE夜店安管
      人員廖柚涼於檢察事務官詢問時之證述情節大致相符（見
      偵卷第27至31、89至91、99至100、108至109頁），並有
      員警職務報告書、被告提出之澄清綜合醫院中港分院診斷
      證明書、現場監視器錄影畫面4張附卷可稽（見偵卷第25
      、51至57頁），且告訴人對被告所為之傷害犯行，業經原
      審判處拘役40日確定，有原審判決書在卷可憑（見原審卷
      第49至51頁），此部分事實堪以認定。
（二）按刑法上所謂傷害，兼指生理機能及身體外形之損害或不
      良改變而言，諸如毛髮、指甲截斷、綑綁後造成淤血、以
      皮帶抽打背臀、滴蠟在身上造成瘀青、擦傷、紅腫、對身
      體之穿刺、穿環，或以強暴脅迫使其精神上受重大打擊等
      皆屬之，惟其程度仍須造成身體或健康之確實傷害，始足
      當之（最高法院104年度台上字第3946號判決參照）。查
      告訴人於案發後之109年10月21日凌晨2時25分許，前往林
      新醫院急診，經診斷受有「右側臉部鈍傷」、「腦震盪後
      症候群」之病症，有告訴人提出之該院診斷證明書可憑（
      見偵卷第53頁），嗣經本院函詢該院上開診斷所憑之依據
      為何？除告訴人自述感到疼痛不適外，有無檢查出其身體
      受傷之確實症狀（例如淤青、破皮、紅腫等）？據覆稱：
      挫傷（臉部）、有頭痛/頭暈，為腦震盪症候群，故有開
      立止痛及止暈藥出院，如病歷所載，有該院111年3月15日
      林新法人醫字第1110000176號函檢附之公文會簽單可查（
      見簡上卷第149至151頁），且觀諸林新醫院提供之告訴人
      急診病歷資料理學檢查結果，並未在告訴人頭部標示任何
      傷勢（見簡上卷第97頁），足認林新醫院就「右側臉部鈍
      傷」應有檢出告訴人受傷之確實症狀，至於「腦震盪後症
      候群」僅係基於告訴人自述頭痛、頭暈之不適感而為診斷
      ，除此之外並未實際檢出告訴人頭部受傷之病徵，則告訴
      人之頭部是否確有在本件衝突過程中受傷，已非無疑。
（三）證人即告訴人就其如何遭被告傷害之過程，於警詢時證稱
      ：被告當時有攻擊伊，他有用酒瓶砸伊的臉，徒手攻擊伊
      的頭部等語（見偵卷第29頁），於檢察事務官詢問時先證
      稱：案發經過如警詢時所述，被告後來有把酒瓶搶過去等
      語（見偵卷第89至90頁），後又證稱：現場很混亂，影片
      可證明伊手上的酒瓶有一度離開伊的手，被誰拿走伊不清
      楚，但被告確實有拿同一個酒瓶打伊，最後是連成榕拿著
      酒瓶等語（見偵卷第109頁），於原審訊問時供稱：被告
      是揮拳打伊的頭，不是推開的動作等語（見中簡卷第43頁
      ），於本院審理時證稱：案發當時被告跑到伊的包廂打招
      呼，伊不高興，就用酒瓶及徒手攻擊他，被告有反擊，被
      告當時是揮手反擊，揮到伊的臉頰，被告也有搶酒瓶，但
      沒有搶走酒瓶，搶酒瓶過程中沒有砸到伊的臉，被告是在
      監視器錄影畫面2時7分33秒處把伊推過去後揮拳，還有在
      監視器錄影畫面2時7分53秒處從正前方打伊的頭等語（見
      簡上卷第175至177、190至192頁）。綜觀告訴人歷來之證
      述內容，對於被告有無搶走酒瓶、有無遭被告持酒瓶毆打
      、遭被告徒手攻擊之身體部位係臉部或頭部等重要情節，
      前後所述明顯不一，已難採信。
（四）案發當時之監視器錄影畫面，經本院受命法官於準備程序
      當庭勘驗，結果如附表編號1所示，本院審理時再次當庭
      勘驗，結果如附表編號2所示，有本院勘驗筆錄可參（見
      簡上卷第112至114、200頁）。依據本院勘驗結果，本件
      案發過程中，陸續有許多人聚集在被告及告訴人身邊推擠
      ，已不能排除告訴人所受傷勢係被告以外之人於推擠過程
      中不慎造成之可能性。其次，告訴人於本院審理時雖明確
      指稱係於監視器錄影畫面2時7分33秒及53秒處遭被告兩度
      徒手攻擊，然監視器錄影畫面2時7分32秒起，係告訴人主
      動衝向被告，將被告往後推，並持物品（即酒瓶）砸被告
      頭部2次，被告則將左手向前揮阻擋告訴人，惟無法辨識
      有無擊中告訴人之臉部，則告訴人臉部所受傷勢是否確係
      被告所造成，仍有可疑，況告訴人既持酒瓶攻擊被告之頭
      部在先，被告為保護自己身體安全，排除告訴人現在不法
      之侵害，在情急之下伸手阻擋，實合於常理，此觀告訴人
      自承被告之舉動係「揮手反擊」（見本院卷第175頁），
      即足徵之，被告之左手縱有擊中告訴人，造成告訴人臉部
      受傷之結果，衡諸告訴人臉部傷勢非重，此應合於刑法第
      23條正當防衛之要件而不罰。再者，監視器錄影畫面2時7
      分50秒起，被告與告訴人固在畫面上方中間處拉扯，但該
      處有多人圍住被告與告訴人，無法清楚辨識被告與告訴人
      之動作，而2時7分53秒處固可見有人手舉高往下揮之動作
      ，但無法辨識係何人所為，亦不能看出告訴人之頭部有遭
      擊中，且2時7分57秒起，更有安管人員等多人將告訴人頭
      部壓制向下之情形，是此部分監視器錄影畫面，並不能證
      明被告確有告訴人所指徒手攻擊其頭部之行為，且告訴人
      頭部縱有受傷，亦可能係因安管人員等其他人士將其頭部
      壓制向下之行為所造成，自不能率爾對被告論以傷害罪責
      。
（五）證人連成榕於檢察事務官詢問時證稱：伊當時看到告訴人
      拿酒瓶往被告打過去，安管人員馬上衝過來，把兩人拉開
      ，但兩人還是有互相拉扯，伊有看到被告用雙手推，但推
      到哪裡伊沒看清楚，因為人全部擠在一起，雙方推擠在一
      起約1分鐘，就被安管人員跟其他朋友拉開了，伊沒有看
      到被告打告訴人，因為安管人員站在伊的前面，擋住伊的
      視線等語（見偵卷第90頁），於本院審理時證稱：案發當
      時伊看到告訴人拿酒瓶打被告的頭，還有掐住被告的脖子
      ，後來伊把酒瓶搶下來拿到旁邊，伊沒有看到他們後面的
      衝突過程，因為保安都很高，比伊大隻，伊看不到等語（
      見簡上卷第195至200頁），證人連成榕雖有目擊被告徒手
      與告訴人推擠之情形，惟不知推中告訴人身體何處，自難
      據此認定告訴人之臉部、頭部係因被告之行為而受傷，且
      被告以手推擋之動作，係被告為保護自己身體安全所為之
      正當防衛行為，業如前述，是證人連成榕之證述並不足資
      為不利於被告之認定。另證人曹維軒於檢察事務官詢問時
      證稱：案發當時被告在伊背後拍了伊一下，跟伊打招呼，
      伊也跟他打招呼，之後伊往伊的包廂前進，不知道被告與
      告訴人打起來的事情，伊之後回頭看，是他們二個人各自
      被幾個人架開了，再之後他們就離開夜店了，因為現場燈
      光昏暗，伊沒有注意他們有沒有受傷等語（見偵卷第89至
      90頁），證人廖柚涼於檢察事務官詢問時證稱：當時伊剛
      好巡場到被告附近，伊看到告訴人靠近被告，手上拿酒瓶
      ，伊就衝過去搶告訴人手上的酒瓶，但沒有搶下來，告訴
      人有揮酒瓶打被告，伊趕快把告訴人往後拉，雙方就分開
      了，伊當下沒有仔細看被告有無還手，伊印象中被告沒有
      拿酒瓶打告訴人等語（見偵卷第108頁），是證人曹維軒
      、廖柚涼均未目睹被告有攻擊告訴人之舉動，自不能佐證
      告訴人之指訴情節為真。
（六）被告於警詢時供稱：告訴人當時無預警拿酒瓶往伊頭上砸
      下去，伊為了保護自己，有與對方反抗，因為當下伊被掐
      住，所以有一直掙扎，並沒有揮拳之意圖，伊只有推開告
      訴人，沒有攻擊告訴人等語（見偵卷第35頁），於檢察事
      務官詢問時供稱：伊沒有打告訴人，只有推開他等語（見
      偵卷第88頁），於原審訊問時供稱：伊沒有打告訴人，當
      天只有伊等二人發生拉扯，其他人是想要拉開我們的安管
      人員，伊當時有反抗動作，是想要推開告訴人，伊對於證
      人證述伊和告訴人互相拉扯推擠沒有意見等語（見原審卷
      第43頁），於本院審理時供稱：伊沒有傷害告訴人之意思
      ，伊只是要推開酒瓶，當下酒瓶下來伊一定要去擋，伊沒
      有碰到告訴人之身體部位，伊不知道告訴人頭部及臉部是
      如何受傷，當時伊的脖子被掐住，已經快窒息了，伊不知
      道監視器錄影畫面2時7分53秒處是誰把手舉起來往下，伊
      印象中沒有做這個動作等語（見簡上卷第205至207頁）。
      綜觀被告歷來之供述內容，始終堅稱係因告訴人持酒瓶及
      徒手掐住脖子主動攻擊在先，始出手反抗、欲推開酒瓶或
      告訴人，此與告訴人自承先用酒瓶及徒手攻擊被告等節，
      及本院勘驗監視器錄影畫面結果相符，尚堪採信；又被告
      於原審訊問時雖不否認有與告訴人發生推擠拉扯之情形，
      然衡諸常情，被告與告訴人推擠拉扯，所會接觸之告訴人
      身體部位，應集中在胸腹部及雙手，殊難想像會造成告訴
      人臉部甚至頭部之傷勢，是被告歷來所為之供述，亦不足
      資為不利於被告之認定。
五、綜上所述，本件依檢察官所提出之證據，尚未達一般之人均
    可得確信被告有傷害告訴人之犯行，而無合理懷疑存在之程
    度，其犯罪尚屬不能證明，既不能證明被告犯罪，揆諸前揭
    法條及判例意旨，自應為被告無罪之諭知。原審未審酌上情
    ，遽為被告有罪之諭知，自有未洽，被告上訴意旨指摘原審
    判決不當，為有理由，自應由本院將原審判決關於被告部分
    撤銷改判，並為被告無罪之諭知。
六、末按檢察官依刑事訴訟法簡易訴訟程序聲請簡易判決處刑之
    案件，如法院於審理後，認應為無罪、免訴、不受理或管轄
     錯誤判決之諭知者，應適用通常訴訟程序審判之，刑事訴
    訟 法第452條定有明文；又對於簡易判決之上訴，準用刑事
    訴 訟法第3編第1章及第2章之規定，管轄第二審之地方法院
    合議庭受理簡易判決上訴案件，應依通常程序審理。其認案
    件 有刑事訴訟法第452 條之情形者，應撤銷原判決，逕依
    通常 程序為第一審判決，法院辦理刑事訴訟簡易程序案件
    應行注 意事項第14條亦有明定。本案經本院審理後，認應
    為被告無 罪之諭知，已如上述，顯非得以簡易判決處刑之
    案件，原審 以簡易判決處刑，自有未洽，應由本院予以撤
    銷，改依通常 程序自為第一審判決，當事人如有不服，仍
    得於法定期限內 提起上訴，併予敘明。
據上論斷，依刑事訴訟法第455條之1第1項、第3項、第452條、
第369條第1項前段、第364條、第301條第1項，判決如主文。
本案經檢察官黃怡華聲請簡易判決處刑，檢察官王淑月到庭執行
職務。
中    華    民    國   111    年    6     月     2    日
                  刑事第十三庭  審判長法  官  李宜娟
                                      法  官  陳怡秀
                                      法  官  洪瑞隆
以上正本證明與原本無異。
如不服本判決應於收受判決後20日內向本院提出上訴書狀，並應
敘述具體理由；其未敘述上訴理由者，應於上訴期間屆滿後20日
內向本院補提理由書（均須按他造當事人之人數附繕本）「切勿
逕送上級法院」。
告訴人或被害人如不服判決，應備理由具狀向檢察官請求上訴，
上訴期間之計算，以檢察官收受判決正本之日起算。
                                      書記官  許家齡
中　　華　　民　　國　　111 　年　　6 　　月　 　2　　日
附表
編號 勘驗結果 1 法官當庭勘驗光碟內資料夾內檔名「0 0000-00-00 00 00 00 000.avi」之影片，結果如下： 一、監視器時間2020/10/21 02時06分39秒，吳政儒（身穿胸前橫紋上衣，淺色褲子）後面跟著友人連成榕從畫面右上方走到畫面上方中央，莊翔詒（身穿胸前深色圖示上衣，深色褲子，戴方框眼鏡）則站在其等前方之畫面處。 二、02時06分47秒，吳政儒走入畫面左上方之廁所。 三、02時07分20秒起，吳政儒從廁所出來走到中間先與曹維軒（綁馬尾男子）拍肩膀打招呼，連成榕站在曹維軒之左手邊，莊翔詒則站在曹維軒前方，看到吳政儒。 四、02時07分32秒，莊翔詒衝向吳政儒，將吳政儒往後推，吳政儒伸手阻擋。 五、02時07分33秒起，莊翔詒手持某物品砸吳政儒頭部2次，安管人員（穿深色西裝外套之男子）則上前試圖分開吳政儒、莊翔詒，吳政儒、莊翔詒接著移動至畫面上方中央，此時因有多人聚集在吳政儒、莊翔詒身旁推擠，無法清楚辨識吳政儒、莊翔詒之具體動作。 六、02時07分42秒，安管人員將吳政儒推向畫面左上方靠近廁所處，其他人則自莊翔詒身後拉住莊翔詒。 七、02時07分46秒起，安管人員持續架住吳政儒，吳政儒伸手摸頭，接著試圖向畫面右方走去，似欲找莊翔詒理論。 八、02時07分49秒起，吳政儒、莊翔詒等多人在畫面上方中央推擠，無法清楚辨識吳政儒、莊翔詒之具體動作。 九、02時07分55秒，連成榕被推出人群，右手持有酒瓶。 十、02時07分57秒起，吳政儒、莊翔詒等多人持續在畫面上方中央拉扯推擠，無法清楚辨識吳政儒、莊翔詒之具體動作，嗣安管人員等多人將莊翔詒頭部壓制向下。 十一、02時08分06秒起，莊翔詒被一名男子自身後抱住，拉向畫面左上方之廁所門口處，莊翔詒亦同時伸手與某人拉扯，此外尚有多人欲從旁勸阻、拉開莊翔詒與其拉扯之人。 十二、02時08分12秒，廁所門口前之人群中，有某人伸手往上，但無法辨識為何人，且未擊中莊翔詒。 十三、02時08分13秒至24秒，眾人聚集在畫面左上方廁所前方拉扯、推擠。 十四、02時08分25秒起，眾人開始散開，安管人員勾住吳政儒肩膀往右走，連成榕站在安管人員旁邊，莊翔詒則站在廁所門口前方由另外2人拉住。 十五、02時08分44秒，安管人員持手電筒站在吳政儒、莊翔詒中央。 十六、02時08分53秒起，莊翔詒回到原先畫面中間與朋友談話處。 十七、02時09分03秒，吳政儒與多名男子往右邊門口處離開。 2 審判長諭知當庭勘驗案發現場監視器錄影光碟。 勘驗內容： 2時7分32至35秒：被告與告訴人畫面左上方互相拉扯，告訴人將被告往後推，兩人從畫面較中間處移到較左邊。 2時7分33至34秒：告訴人先以右手持物品打被告的頭，之後被告左手有向前揮的動作。 2時7分50至55秒：被告與告訴人在畫面上方中間處拉扯，該處有多人圍住被告與告訴人，無法清楚辨識被告與告訴人之動作。 2時7分53秒：看到有人手舉高往下揮的動作，但無法辨識係何人所為。